【裁判字號】    94,簡,232
【裁判日期】    950428
【裁判案由】    有關稅捐事務
【裁判全文】
臺中高等行政法院判決
                                     94年度簡字第00232號
原      告  甲○○
            (原名洪丁要）   .
                          身分.
被      告  彰化縣稅捐稽徵處
代  表  人  乙○○
訴訟代理人  丁○○
上列當事人間因有關稅捐事務事件，原告不服彰化縣政府中華民
國94年11月28日府法訴字第0940193409號（案號：94-806）訴願
決定，提起行政訴訟。本院判決如下：
    主  文
原告之訴駁回。
訴訟費用由原告負擔。
    理  由
一、緣原告（原名洪丁要）所有QA-4076號自用小客車，汽缸總
    排氣量1,498立方公分，因逾期未參加車輛定期檢驗，經交
    通部公路總局臺中區監理所彰化監理站（下簡稱彰化監理站
    ）於民國（下同）88年7月22日註銷牌照，嗣於94年3月5日
    被南投縣警察局草屯分局查獲使用註銷牌照行駛公路，並依
    違反道路交通管理處罰條例第12條第1項第4款「使用註銷號
    牌行駛公路」規定，予以舉發。被告乃依使用牌照稅法第28
    條第2項規定，按應納稅額（即90年起至94年查獲日止應繳
    之使用牌照稅）裁處2倍罰鍰計新臺幣（下同）59,200元，
    原告不服，申經復查及訴願，均遭駁回而仍不服，遂提起本
    件行政訴訟。
二、原告起訴意旨略謂：(一)原告所有車牌QA-4076號汽車，均置
    於山上，於94年3月5日被警告發，隨即向彰化縣監理站申訴
    未接獲「逾檢註銷」通知，造成原告喪失處置該車輛之權利
    與義務，彰化監理站於94年6月10日中監彰字第0940014591
    號函覆略謂：「於88年7月22日註銷牌照，‧‧‧資料保存1
    年以上者，得予銷毀，‧‧‧相關資料已逾5年以上，均無
    法查得，歉難提供。」然行政機關對人民財產「存、廢」所
    為撤銷或變更之處分應告知當事人，以便知所遵循，更何況
    是「物權之消滅」。政府基於人民信賴保護原則對於影響人
    民權利甚鉅之「財產權」消滅，應在資料銷毀前向當事人通
    知或查詢，不可因行政機關之「疏失或怠惰」而對未經通知
    程序之行政行為據以課以人民罰鍰，使其遭受不可預計之負
    擔或損失。(二)本案彰化監理站稱資料均已銷毀而無法查得，
    又怎可據以處分異議人？所謂「皮之不存，毛將焉附」，所
    為之處分明顯違反依法行政原則，狀請撤銷被告所為之處分
    。
三、被告答辯意旨略謂：(一)本案系爭車輛逾期未參加車輛定期檢
    驗，經彰化監理站於88年7月22日逕行註銷牌照，原告未依
    規定重新請領使用牌照，並於94年3月5日駕駛行經草屯鎮○
    ○路與富頂路口時為警查獲，有南投縣警察局舉發違反道路
    交通管理事件通知單影本附卷可稽（違規單號：JC0000000
    號），其違反使用牌照稅法規定，事證明確。至「逾檢註銷
    裁決書」之處分及送達係屬監理站職掌業務，經被告函請彰
    化監理站查明系爭車輛逾檢註銷裁決書有無合法送達，該站
    94年8月3日中監彰字第0940019691號函復略謂：系爭車輛逾
    檢註銷裁決書、送達文書及相關資料已逾5年以上，均已無
    法查得等語。查彰化監理站車籍資料查詢檔，系爭車輛目前
    狀態仍註記「88年7月22日逾檢註銷」，是依行政程序法第
    110條第3項規定，該逾檢註銷處分仍為有效，被告以該車逾
    檢註銷後使用公共水陸道路，依使用牌照稅法第28條第2項
    規定處罰，並無違誤。
四、按「使用公共水陸道路之交通工具，無論公用、私用或軍用
    ，除依照其他有關法律，領用證照，並繳納規費外，交通工
    具所有人或使用人應向所在地主管稽徵機關請領使用牌照，
    繳納使用牌照稅。」、「報停、繳銷或註銷牌照之交通工具
    使用公共水陸道路經查獲者，除責令補稅外，處以應納稅額
    2倍之罰鍰。」分別為使用牌照稅法第3條第1項、第28條第2
    項所明定。次按「汽車不依限期參加定期檢驗或臨時檢驗者
    ，處汽車所有人新台幣900元以上1,800元以下罰鍰；逾期1
    個月以上者並吊扣其牌照，至檢驗合格後發還，逾期6個月
    以上者，註銷其牌照。」道路交通管理處罰條例第17條亦有
    明文。
五、本件原告所有系爭車輛未依期限參加定期檢驗，經彰化監理
    站於88年7月22日，依道路交通管理處罰條例第17條第1項規
    定，註銷該車輛之牌照。嗣原告未依規定重新請領使用牌照
    ，而於94年3月5日駕駛行經草屯鎮○○路與富頂路口時，為
    警方查獲，以原告使用註銷牌照車輛行駛公路予以舉發。經
    被告依使用牌照稅法第28條第2項規定，按應納稅額（即90
    年度起至94年3月5日查獲日止應繳之使用牌照稅）裁處2倍
    罰鍰，計59, 200元等情，有南投縣警察局舉發違反道路交
    通管理事件通知單影本、彰化監理站車籍資料查詢檔列印資
    料及原處分書附原處分卷（第42頁、第39-41頁、第43頁）
    可憑。原告除主張未收受註銷該車牌照之處分外，對其餘事
    實並不爭執，並陳稱當時確實未去驗車兩年（見本院95年2
    月16日訊問程序筆錄第4頁）等情，均堪憑信。
六、另按行政處分對其他機關而言，具有構成要件效力或確認效
    力，亦即任何行政處分倘為其他機關另一行政處分之構成要
    或基礎時，則該他機關應承認及接受該作為基礎之行政處分
    之效力。本案原處分既以彰化監理站註銷牌照之處分（即「
    QA-4076號車逾檢註銷裁決書」）為基礎，則自應承認該註
    銷牌照之處分之效力。
    (一)查系爭「逾檢註銷裁決書」之處分及送達，係屬彰化監理
      站職掌業務。本件註銷牌照之處分業已生效，業據載明於
      該監理站之電腦車籍資料內，有該監理站電腦車籍資料查
      詢檔列印資料附原處分卷（第59頁）可按。原告爭執該「
      逾檢註銷裁決書」未經合法送達，經被告函請彰化監理站
      查明系爭車輛逾檢註銷裁決書有無合法送達，據該站94年
      8 月3日中監彰字第0940019691號函復略謂：系爭車輛逾
      檢註銷裁決書、送達文書及相關資料已逾5年以上，均已
      無法查得等語。本院為查明該註銷牌照之處分是否已送達
      生效，復以95年1月12日中高行振義94簡00232字第095000
      0231號函詢該監理站。經該監理站以95年1月19日中監彰
      字第0950001536號函復略謂：「．．．QA-4076號自用小
      客車未於83年4月20日前後一個月內辦理車輛定期檢驗．
      ．．本站於88年7月22日裁決註銷牌照處分。．．．依『
      臺灣省公路局各類公文保存處理要點』規定：『有關處理
      違反道路交通管理事件之有關資料、簿冊等應妥為保存，
      保存屆滿1年者，得予銷毀。』爰此本案之裁決書、送達
      文書及相關資料皆逾5年以上，依前揭規定均已無法查得
      歉難提供貴院。」等語。
    (二)嗣經辦理註銷牌照業務之承辦人丙○○到庭證稱：「（問
      ：系爭牌照號碼QA-4076號註銷牌照的處分書及送達回證
      等資料有無留存？當初是否有合法送達？）本件處分及雙
      掛號的回執都已經銷毀，而電腦顯示本件已經註銷牌照，
      而以一般的情形來講，本件已經合法送達，因為合法送達
      後才能註銷牌照。我們答覆彰化縣稅捐處原告車牌已經註
      銷的函依據的是電腦資料登載，因為原始的書面資料都已
      經銷毀。回執聯回來我們才會登記註銷，如果送達回執沒
      有回來，電腦會顯示「未達」，我們就不會轉檔註銷牌照
      ，本件有轉檔註銷，所以應有合法送達。」、「通常辦理
      註銷是如果驗車期限超過一個月未去驗車，電腦就會挑檔
      出來，並開出違反道路交通管理處罰條例第17條的裁決書
      ，依車籍地址以監理站的名義用雙掛號方式寄送，如果沒
      有送達成功的話會看退件的原因，再作公示送達，如果有
      送達成功的話就依照裁決書上的日期在電腦上轉檔註銷。
      」等語，核其所述並無不合理之處，自堪採信。
    (三)從而，系爭車輛註銷車籍之處分，依彰化監理站所述，業
      已合法生效，其處分已具構成要件效力，被告據以作成本
      件罰鍰之處分並無違誤。至原告主張該「逾檢註銷裁決書
      」未經合法送達部分，縱有理由，依上開行政處分構成要
      件效力之說明，尚非本件所得審究，原告如仍有爭執，係
      對該裁決書得否提起行政救濟之問題，非得據此主張之原
      處分違法。
七、綜上所陳，原告駕駛遭註銷牌照之車輛於公共水陸道路為警
    查獲，被告依使用牌照稅法第28條第2項規定，裁處應納牌
    照稅額2倍之罰鍰計59,200元，揆諸首揭規定，並無違誤，
    訴願決定遞予維持，亦無不合。原告訴請撤銷為無理由，應
    予駁回。又本件為簡易案件，爰不經言詞辯論逕為判決，併
    此敘明。
據上論結，本件原告之訴為無理由，依行政訴訟法第233條第1項
、第236條、第195條第1項後段、第98條第3項前段，判決如主文
。
中    華    民    國    95    年    4     月    28    日
                    第三庭  法  官  許金釵
以上正本證明與原本無異。
如不服本判決，應於判決送達後20日內，以本訴訟事件所涉及之
法律見解具有原則性者，始得向本院提出上訴狀並表明上訴理由
，經最高行政法院許可，否則不得上訴；如於本判決宣示後送達
前提起上訴者，應於判決送達後20日內補提上訴理由書（均應依
對造人數提出繕本）。提起上訴應預繳送達用雙掛號郵票390元
（34元及5元郵票各10份)。
中    華    民    國    95    年    4     月    28    日
                            書記官  孫庠熙


司法院資訊處製作；財團法人民間司法改革基金會備份。
